---
title: "Lab9"
output: html_document
date: "2026-05-08"
---

```{r setup, include=FALSE}
knitr::opts_chunk$set(
  echo = TRUE,
  warning = FALSE,
  message = FALSE
)
```

# Link de GitHub:
https://github.com/SaintPage/Lab09_DM.git



```{r}
library(tidyverse)
library(tidymodels)
library(janitor)
library(lubridate)
library(stringr)
library(broom)
library(neuralnet)
library(recipes)
```

```{r}
tmp_env <- new.env()
load("listings.RData", envir = tmp_env)

objetos <- mget(ls(tmp_env), envir = tmp_env)

listings <- objetos %>%
  keep(~ is.data.frame(.x)) %>%
  .[[1]]

listings <- listings %>%
  slice_head(n = 1000)

dim(listings)
glimpse(listings)
```

```{r}
parse_money_clean <- function(x) {
  if (is.numeric(x)) return(x)
  x %>%
    as.character() %>%
    str_replace_all("\\$", "") %>%
    str_replace_all(",", "") %>%
    str_trim() %>%
    na_if("") %>%
    as.numeric()
}

parse_percent_clean <- function(x) {
  if (is.numeric(x)) return(x)
  x %>%
    as.character() %>%
    str_replace_all("%", "") %>%
    str_trim() %>%
    na_if("") %>%
    as.numeric()
}

listings <- listings %>%
  clean_names()

if ("price" %in% names(listings)) {
  listings <- listings %>%
    mutate(price = parse_money_clean(price))
}


if ("host_response_rate" %in% names(listings)) {
  listings <- listings %>%
    mutate(host_response_rate = parse_percent_clean(host_response_rate))
}

if ("host_acceptance_rate" %in% names(listings)) {
  listings <- listings %>%
    mutate(host_acceptance_rate = parse_percent_clean(host_acceptance_rate))
}

cols_fecha <- c("host_since", "first_review", "last_review", "last_scraped")
cols_fecha <- cols_fecha[cols_fecha %in% names(listings)]

if (length(cols_fecha) > 0) {
  listings <- listings %>%
    mutate(across(all_of(cols_fecha), ~ suppressWarnings(ymd(.x))))
}

listings <- listings %>%
  select(where(~ !is.list(.x))) %>%
  mutate(across(where(is.character), as.factor))

summary(listings$price)
```


# 2. Seleccione como variable respuesta la que creó con las categorías del precio de la casa.


```{r}
listings <- listings %>%
clean_names()

if ("price" %in% names(listings)) {
listings <- listings %>%
mutate(price = parse_money_clean(price)) %>%
mutate(
categoria_precio = case_when(
is.na(price)               ~ NA_character_,
price <= 119               ~ "Barata",
price > 119 & price <= 323 ~ "Media",
price > 323                ~ "Cara"
)
) %>%
mutate(
categoria_precio = factor(
categoria_precio,
levels = c("Barata", "Media", "Cara")
)
) %>%
filter(!is.na(categoria_precio))
}

```


# 1. Use los mismos conjuntos de entrenamiento y prueba de las hojas de trabajo pasadas para probar el algoritmo.

```{r}
set.seed(123)

split_master <- initial_split(
  listings,
  prop = 0.80,
  strata = categoria_precio
)

train_data <- training(split_master)
test_data  <- testing(split_master)

dim(train_data)
dim(test_data)
```

```{r}
factor_cols <- names(train_data)[sapply(train_data, is.factor)]

for (col in factor_cols) {
  if (col %in% names(test_data)) {
    test_data[[col]] <- factor(test_data[[col]], levels = levels(train_data[[col]]))
  }
}
```


```{r}
vars_quitar <- intersect(
  names(train_data),
  c(
    "id", "listing_url", "scrape_id", "source", "name", "description",
    "neighborhood_overview", "picture_url", "host_id", "host_url",
    "host_name", "host_location", "host_about",
    "host_thumbnail_url", "host_picture_url",
    "license", "amenities"
  )
)

train_model <- train_data %>% select(-all_of(vars_quitar))
test_model  <- test_data  %>% select(-all_of(vars_quitar))
```


```{r}
vars_fuga <- intersect(
  names(train_model),
  c(
    "price",
    "estimated_revenue_l365d"
  )
)

train_model <- train_model %>% select(-all_of(vars_fuga))
test_model  <- test_model  %>% select(-all_of(vars_fuga))
```



# 3. Genere dos modelos de redes neuronales que sean capaz de clasificar usando la variable respuesta que categoriza las casas en baratas, medias y caras. Estos modelos deben tener diferentes topologías y funciones de activación.
```{r}
if (!"respuesta" %in% names(train_model) && "categoria_precio" %in% names(train_model)) {
  train_model <- train_model %>%
    rename(respuesta = categoria_precio)

  test_model <- test_model %>%
    rename(respuesta = categoria_precio)
}

train_model$respuesta <- factor(train_model$respuesta,
                                levels = c("Barata", "Media", "Cara"))

test_model$respuesta <- factor(test_model$respuesta,
                               levels = c("Barata", "Media", "Cara"))

table(train_model$respuesta)
table(test_model$respuesta)
```

```{r}
# Convertir fechas a número, porque neuralnet solo trabaja con variables numéricas

train_model <- train_model %>%
  mutate(across(where(~ inherits(.x, "Date")), as.numeric))

test_model <- test_model %>%
  mutate(across(where(~ inherits(.x, "Date")), as.numeric))
```

```{r}
receta_nn <- recipe(respuesta ~ ., data = train_model) %>%
  step_unknown(all_nominal_predictors(), new_level = "Desconocido") %>%
  step_other(all_nominal_predictors(), threshold = 0.01, other = "Otro") %>%
  step_novel(all_nominal_predictors(), new_level = "Nuevo") %>%
  step_impute_median(all_numeric_predictors()) %>%
  step_dummy(all_nominal_predictors(), one_hot = TRUE) %>%
  step_zv(all_predictors()) %>%
  step_nzv(all_predictors()) %>%
  step_normalize(all_numeric_predictors())

prep_nn <- prep(receta_nn, training = train_model, retain = TRUE)

train_proc <- bake(prep_nn, new_data = NULL)
test_proc  <- bake(prep_nn, new_data = test_model)

dim(train_proc)
dim(test_proc)
```

```{r}
names(train_proc) <- make.names(names(train_proc), unique = TRUE)
names(test_proc)  <- names(train_proc)

glimpse(train_proc)
```

```{r}
clases <- levels(train_proc$respuesta)

y_train <- model.matrix(~ respuesta - 1, data = train_proc)
colnames(y_train) <- paste0("clase_", make.names(clases))

train_nn <- bind_cols(
  as_tibble(y_train),
  train_proc %>% select(-respuesta)
)

test_x <- test_proc %>%
  select(-respuesta)

test_y <- test_proc$respuesta

head(train_nn[, 1:3])
```

```{r}
variables_salida <- colnames(y_train)
variables_entrada <- setdiff(names(train_nn), variables_salida)

formula_nn <- as.formula(
  paste(
    paste(variables_salida, collapse = " + "),
    "~",
    paste(variables_entrada, collapse = " + ")
  )
)

formula_nn
```
# 4. Use los modelos para predecir el valor de la variable respuesta.

## Modelo 1: red neuronal pequeña con activación logística
```{r}
set.seed(123)

modelo_nn_logistica <- neuralnet(
  formula = formula_nn,
  data = train_nn,
  hidden = c(5),
  act.fct = "logistic",
  linear.output = FALSE,
  stepmax = 1e6,
  lifesign = "minimal"
)

modelo_nn_logistica
```

```{r}
pred_logistica <- predict(
  modelo_nn_logistica,
  newdata = test_x
)

pred_logistica <- as.data.frame(pred_logistica)
colnames(pred_logistica) <- clases

head(pred_logistica)
```

```{r}
clase_pred_logistica <- apply(
  pred_logistica,
  1,
  function(x) clases[which.max(x)]
)

clase_pred_logistica <- factor(
  clase_pred_logistica,
  levels = clases
)

test_resultados <- test_model %>%
  mutate(pred_nn_logistica = clase_pred_logistica)

head(test_resultados %>% select(respuesta, pred_nn_logistica))
```

```{r}
# Matriz de confusión modelo 1
library(tidyverse)
library(caret)
cfm_logistica <- confusionMatrix(
  data = clase_pred_logistica,
  reference = test_y
)

cfm_logistica
```

## Modelo 2: red neuronal más profunda con activación tangente hiperbólica
```{r}
set.seed(123)

modelo_nn_tanh <- neuralnet(
  formula = formula_nn,
  data = train_nn,
  hidden = c(8, 4),
  act.fct = "tanh",
  linear.output = FALSE,
  stepmax = 1e6,
  lifesign = "minimal"
)

modelo_nn_tanh
```

```{r}
# Predicción modelo 2

pred_tanh <- predict(
  modelo_nn_tanh,
  newdata = test_x
)

pred_tanh <- as.data.frame(pred_tanh)
colnames(pred_tanh) <- clases

head(pred_tanh)
```

```{r}

clase_pred_tanh <- apply(
  pred_tanh,
  1,
  function(x) clases[which.max(x)]
)

clase_pred_tanh <- factor(
  clase_pred_tanh,
  levels = clases
)

test_resultados <- test_resultados %>%
  mutate(pred_nn_tanh = clase_pred_tanh)

head(test_resultados %>% select(respuesta, pred_nn_logistica, pred_nn_tanh))
```


```{r}
# Matriz de confusión modelo 2

cfm_tanh <- confusionMatrix(
  data = clase_pred_tanh,
  reference = test_y
)

cfm_tanh
```
# 5. Haga las matrices de confusión respectivas.

```{r}
# Matriz de confusión modelo 1
library(tidyverse)
library(caret)
cfm_logistica <- confusionMatrix(
  data = clase_pred_logistica,
  reference = test_y
)

cfm_logistica
```

```{r}
# Matriz de confusión modelo 2

cfm_tanh <- confusionMatrix(
  data = clase_pred_tanh,
  reference = test_y
)

cfm_tanh
```

# 6. Compare los resultados obtenidos con los diferentes modelos de clasificación usando redes neuronales en cuanto a efectividad, tiempo de procesamiento y equivocaciones (donde el algoritmo se equivocó más, donde se equivocó menos y la importancia que tienen los errores).

```{r}
# Tiempo del modelo 1: red logística
tiempo_logistica <- system.time({
  modelo_nn_logistica <- neuralnet(
    formula = formula_nn,
    data = train_nn,
    hidden = c(5),
    act.fct = "logistic",
    linear.output = FALSE,
    stepmax = 1e6,
    lifesign = "minimal"
  )
})

tiempo_logistica
```


```{r}
# Tiempo del modelo 2: red tanh
tiempo_tanh <- system.time({
  modelo_nn_tanh <- neuralnet(
    formula = formula_nn,
    data = train_nn,
    hidden = c(8, 4),
    act.fct = "tanh",
    linear.output = FALSE,
    stepmax = 1e6,
    lifesign = "minimal"
  )
})

tiempo_tanh
```

Al comparar los dos modelos de redes neuronales, el Modelo 1 tuvo mejor desempeño general. Su accuracy fue de 0.7079, mientras que el Modelo 2 obtuvo 0.6733. Además, el Modelo 1 tuvo un Kappa de 0.5384, superior al 0.4869 del Modelo 2, lo que indica una mejor capacidad de clasificación.

El Modelo 1 acertó 143 de 202 casos y cometió 59 errores, mientras que el Modelo 2 acertó 136 casos y cometió 66 errores. Por lo tanto, el Modelo 1 fue más efectivo.

En ambos modelos, la mayor confusión ocurrió con la categoría Media, ya que varias casas medias fueron clasificadas como baratas o caras. Esto muestra que la clase intermedia es la más difícil de separar.

Los errores más graves serían clasificar una casa Barata como Cara o una Cara como Barata, porque son categorías muy diferentes. Ambos modelos cometieron 3 errores extremos, por lo que en ese aspecto tuvieron un comportamiento similar.


# 7. Analice si no hay sobreajuste en los modelos. 
```{r}
train_x <- train_nn %>%
  select(all_of(variables_entrada))

train_y <- train_proc$respuesta
```


```{r}
# Predicción en entrenamiento - Modelo 1
pred_train_logistica <- predict(
  modelo_nn_logistica,
  newdata = train_x
)

pred_train_logistica <- as.data.frame(pred_train_logistica)
colnames(pred_train_logistica) <- clases

clase_train_logistica <- apply(
  pred_train_logistica,
  1,
  function(x) clases[which.max(x)]
)

clase_train_logistica <- factor(
  clase_train_logistica,
  levels = clases
)

cfm_train_logistica <- confusionMatrix(
  clase_train_logistica,
  train_y
)

cfm_train_logistica
```

```{r}
# Predicción en entrenamiento - Modelo 2
pred_train_tanh <- predict(
  modelo_nn_tanh,
  newdata = train_x
)

pred_train_tanh <- as.data.frame(pred_train_tanh)
colnames(pred_train_tanh) <- clases

clase_train_tanh <- apply(
  pred_train_tanh,
  1,
  function(x) clases[which.max(x)]
)

clase_train_tanh <- factor(
  clase_train_tanh,
  levels = clases
)

cfm_train_tanh <- confusionMatrix(
  clase_train_tanh,
  train_y
)

cfm_train_tanh
```

```{r}
# Comparación entrenamiento vs prueba

sobreajuste <- tibble(
  Modelo = c(
    "Modelo 1: logística",
    "Modelo 2: tanh"
  ),
  Accuracy_entrenamiento = c(
    as.numeric(cfm_train_logistica$overall["Accuracy"]),
    as.numeric(cfm_train_tanh$overall["Accuracy"])
  ),
  Accuracy_prueba = c(
    as.numeric(cfm_logistica$overall["Accuracy"]),
    as.numeric(cfm_tanh$overall["Accuracy"])
  ),
  Diferencia = Accuracy_entrenamiento - Accuracy_prueba,
  Kappa_entrenamiento = c(
    as.numeric(cfm_train_logistica$overall["Kappa"]),
    as.numeric(cfm_train_tanh$overall["Kappa"])
  ),
  Kappa_prueba = c(
    as.numeric(cfm_logistica$overall["Kappa"]),
    as.numeric(cfm_tanh$overall["Kappa"])
  )
)

sobreajuste
```

Modelo 1, el accuracy de entrenamiento fue 0.9436 y el accuracy de prueba fue 0.7079, con una diferencia de 0.2357. Esto indica que el modelo aprende muy bien los datos de entrenamiento, pero pierde rendimiento al aplicarse sobre datos nuevos, por lo que presenta indicios de sobreajuste.

En el Modelo 2, el sobreajuste es aún más evidente, ya que obtuvo un accuracy de entrenamiento de 0.9774 y un accuracy de prueba de 0.6733, con una diferencia de 0.3042. Además, su Kappa baja de 0.9644 en entrenamiento a 0.4869 en prueba, lo que muestra una pérdida importante de capacidad de generalización.

Entonces, ambos modelos presentan sobreajuste, pero el problema es mayor en el Modelo 2. Aunque este modelo tuvo mejor desempeño en entrenamiento, fue peor en prueba, lo que sugiere que aprendió demasiado los patrones específicos del conjunto de entrenamiento y no generalizó tan bien como el Modelo 1. Por eso, el Modelo 1 es preferible, ya que aunque también tiene sobreajuste, su rendimiento en prueba fue mejor.


# 8. Para el modelo elegido de clasificación tunee los parámetros y discuta si puede mejorar todavía el modelo sin llegar a sobre ajustarlo.
```{r}

library(tidyverse)
library(caret)
library(neuralnet)
```

```{r}

set.seed(123)

idx_tuning <- createDataPartition(
  train_proc$respuesta,
  p = 0.80,
  list = FALSE
)

train_tuning_proc <- train_proc[idx_tuning, ]
valid_tuning_proc <- train_proc[-idx_tuning, ]

dim(train_tuning_proc)
dim(valid_tuning_proc)
```
```{r}
# Preparar datos para neuralnet en la partición de tuning

clases <- levels(train_proc$respuesta)

y_train_tuning <- model.matrix(~ respuesta - 1, data = train_tuning_proc)
colnames(y_train_tuning) <- paste0("clase_", make.names(clases))

train_tuning_nn <- bind_cols(
  as_tibble(y_train_tuning),
  train_tuning_proc %>% select(-respuesta)
)

valid_x <- valid_tuning_proc %>% select(-respuesta)
valid_y <- valid_tuning_proc$respuesta

variables_salida_tuning <- colnames(y_train_tuning)
variables_entrada_tuning <- setdiff(names(train_tuning_nn), variables_salida_tuning)

formula_tuning <- as.formula(
  paste(
    paste(variables_salida_tuning, collapse = " + "),
    "~",
    paste(variables_entrada_tuning, collapse = " + ")
  )
)
```

```{r}
# Preparar datos para neuralnet en la partición de tuning

clases <- levels(train_proc$respuesta)

y_train_tuning <- model.matrix(~ respuesta - 1, data = train_tuning_proc)
colnames(y_train_tuning) <- paste0("clase_", make.names(clases))

train_tuning_nn <- bind_cols(
  as_tibble(y_train_tuning),
  train_tuning_proc %>% select(-respuesta)
)

valid_x <- valid_tuning_proc %>% select(-respuesta)
valid_y <- valid_tuning_proc$respuesta

variables_salida_tuning <- colnames(y_train_tuning)
variables_entrada_tuning <- setdiff(names(train_tuning_nn), variables_salida_tuning)

formula_tuning <- as.formula(
  paste(
    paste(variables_salida_tuning, collapse = " + "),
    "~",
    paste(variables_entrada_tuning, collapse = " + ")
  )
)
```

```{r}
# Preparar datos para neuralnet en la partición de tuning

clases <- levels(train_proc$respuesta)

y_train_tuning <- model.matrix(~ respuesta - 1, data = train_tuning_proc)
colnames(y_train_tuning) <- paste0("clase_", make.names(clases))

train_tuning_nn <- bind_cols(
  as_tibble(y_train_tuning),
  train_tuning_proc %>% select(-respuesta)
)

valid_x <- valid_tuning_proc %>% select(-respuesta)
valid_y <- valid_tuning_proc$respuesta

variables_salida_tuning <- colnames(y_train_tuning)
variables_entrada_tuning <- setdiff(names(train_tuning_nn), variables_salida_tuning)

formula_tuning <- as.formula(
  paste(
    paste(variables_salida_tuning, collapse = " + "),
    "~",
    paste(variables_entrada_tuning, collapse = " + ")
  )
)
```

```{r}
# Función para entrenar y evaluar cada combinación de parámetros

evaluar_nn <- function(hidden_config, activacion, threshold_val) {
  
  tiempo <- system.time({
    modelo <- tryCatch(
      neuralnet(
        formula = formula_tuning,
        data = train_tuning_nn,
        hidden = hidden_config,
        act.fct = activacion,
        linear.output = FALSE,
        threshold = threshold_val,
        stepmax = 1e6,
        lifesign = "none"
      ),
      error = function(e) NULL
    )
  })
  
  if (is.null(modelo)) {
    return(tibble(
      hidden = paste(hidden_config, collapse = "-"),
      activacion = activacion,
      threshold = threshold_val,
      accuracy_train = NA_real_,
      accuracy_validacion = NA_real_,
      diferencia = NA_real_,
      tiempo_segundos = as.numeric(tiempo["elapsed"])
    ))
  }
  
  train_x_tuning <- train_tuning_nn %>%
    select(all_of(variables_entrada_tuning))
  
  pred_train <- as.data.frame(predict(modelo, newdata = train_x_tuning))
  colnames(pred_train) <- clases
  
  clase_train <- apply(
    pred_train,
    1,
    function(x) clases[which.max(x)]
  )
  
  clase_train <- factor(clase_train, levels = clases)
  
  cfm_train <- confusionMatrix(
    clase_train,
    train_tuning_proc$respuesta
  )
  
  pred_valid <- as.data.frame(predict(modelo, newdata = valid_x))
  colnames(pred_valid) <- clases
  
  clase_valid <- apply(
    pred_valid,
    1,
    function(x) clases[which.max(x)]
  )
  
  clase_valid <- factor(clase_valid, levels = clases)
  
  cfm_valid <- confusionMatrix(
    clase_valid,
    valid_y
  )
  
  tibble(
    hidden = paste(hidden_config, collapse = "-"),
    activacion = activacion,
    threshold = threshold_val,
    accuracy_train = as.numeric(cfm_train$overall["Accuracy"]),
    accuracy_validacion = as.numeric(cfm_valid$overall["Accuracy"]),
    diferencia = accuracy_train - accuracy_validacion,
    tiempo_segundos = as.numeric(tiempo["elapsed"])
  )
}
```

```{r}
# Grilla de parámetros a probar

grid_tuning <- tibble(
  hidden_config = list(
    c(3),
    c(5),
    c(7),
    c(4, 2),
    c(5, 3)
  ),
  activacion = c(
    "logistic",
    "logistic",
    "logistic",
    "logistic",
    "logistic"
  ),
  threshold_val = c(
    0.01,
    0.01,
    0.01,
    0.01,
    0.01
  )
)

grid_tuning
```


```{r}
set.seed(123)

resultados_tuning <- pmap_dfr(
  grid_tuning,
  evaluar_nn
)

resultados_tuning %>%
  arrange(desc(accuracy_validacion), diferencia)
```


```{r}
mejor_tuneado <- resultados_tuning %>%
  filter(!is.na(accuracy_validacion)) %>%
  arrange(desc(accuracy_validacion), diferencia, tiempo_segundos) %>%
  slice(1)

mejor_tuneado
```


```{r}
hidden_final <- as.numeric(str_split(mejor_tuneado$hidden, "-", simplify = TRUE))
activacion_final <- mejor_tuneado$activacion
threshold_final <- mejor_tuneado$threshold

tiempo_tuneado_final <- system.time({
  modelo_nn_tuneado <- neuralnet(
    formula = formula_nn,
    data = train_nn,
    hidden = hidden_final,
    act.fct = activacion_final,
    linear.output = FALSE,
    threshold = threshold_final,
    stepmax = 1e6,
    lifesign = "minimal"
  )
})

tiempo_tuneado_final
```


```{r}
pred_tuneado <- as.data.frame(
  predict(modelo_nn_tuneado, newdata = test_x)
)

colnames(pred_tuneado) <- clases

clase_pred_tuneado <- apply(
  pred_tuneado,
  1,
  function(x) clases[which.max(x)]
)

clase_pred_tuneado <- factor(
  clase_pred_tuneado,
  levels = clases
)

cfm_tuneado <- confusionMatrix(
  clase_pred_tuneado,
  test_y
)

cfm_tuneado
```
```{r}
# Evaluación del modelo tuneado en entrenamiento para revisar sobreajuste

pred_train_tuneado <- as.data.frame(
  predict(modelo_nn_tuneado, newdata = train_x)
)

colnames(pred_train_tuneado) <- clases

clase_train_tuneado <- apply(
  pred_train_tuneado,
  1,
  function(x) clases[which.max(x)]
)

clase_train_tuneado <- factor(
  clase_train_tuneado,
  levels = clases
)

cfm_train_tuneado <- confusionMatrix(
  clase_train_tuneado,
  train_y
)

cfm_train_tuneado
```


```{r}
comparacion_tuning_final <- tibble(
  Modelo = c(
    "Modelo 1 original",
    "Modelo 1 tuneado"
  ),
  Accuracy_entrenamiento = c(
    as.numeric(cfm_train_logistica$overall["Accuracy"]),
    as.numeric(cfm_train_tuneado$overall["Accuracy"])
  ),
  Accuracy_prueba = c(
    as.numeric(cfm_logistica$overall["Accuracy"]),
    as.numeric(cfm_tuneado$overall["Accuracy"])
  ),
  Diferencia = Accuracy_entrenamiento - Accuracy_prueba,
  Kappa_entrenamiento = c(
    as.numeric(cfm_train_logistica$overall["Kappa"]),
    as.numeric(cfm_train_tuneado$overall["Kappa"])
  ),
  Kappa_prueba = c(
    as.numeric(cfm_logistica$overall["Kappa"]),
    as.numeric(cfm_tuneado$overall["Kappa"])
  )
)

comparacion_tuning_final
```

Después de realizar el ajuste de parámetros, se comparó el Modelo 1 original con el Modelo 1 tuneado. El modelo original obtuvo un accuracy de entrenamiento de 0.9436 y un accuracy de prueba de 0.7079, mientras que el modelo tuneado obtuvo un accuracy de entrenamiento de 0.9323 y un accuracy de prueba de 0.6980.

Aunque el modelo tuneado redujo ligeramente la diferencia entre entrenamiento y prueba, pasando de 0.2357 a 0.2343, no logró mejorar el desempeño en prueba. Además, el Kappa de prueba bajó de 0.5384 a 0.5200, lo que indica una pequeña pérdida en la capacidad de clasificación.

Por lo tanto, el tuning ayudó a disminuir muy levemente el sobreajuste, pero no mejoró la efectividad del modelo sobre datos nuevos. En conclusión, conviene mantener el Modelo 1 original, ya que presenta mejor accuracy y mejor Kappa en el conjunto de prueba, aunque ambos modelos todavía muestran indicios de sobreajuste.

# 9. Seleccione ahora el precio del listing como variable respuesta.

A partir de aquí cambiamos la variable respuesta. Ya no clasificamos en
Barata / Media / Cara, sino que queremos predecir el valor numérico de `price`.
Para mantener la comparación válida con las entregas anteriores se usan los
**mismos** `train_data` y `test_data` definidos al inicio (split con
`set.seed(123)` y `prop = 0.80`).

```{r}
# Construimos los conjuntos para regresión a partir de los splits originales.
# Quitamos las mismas columnas de identificadores/texto que ya habíamos
# descartado, pero conservamos `price` (ahora es la variable respuesta) y
# eliminamos `categoria_precio` para evitar fuga, además de
# `estimated_revenue_l365d` que también se elimina por fuga directa con price.

vars_quitar_reg <- intersect(
  names(train_data),
  c(
    "id", "listing_url", "scrape_id", "source", "name", "description",
    "neighborhood_overview", "picture_url", "host_id", "host_url",
    "host_name", "host_location", "host_about",
    "host_thumbnail_url", "host_picture_url",
    "license", "amenities",
    "categoria_precio",        # fuga: se construyó a partir de price
    "estimated_revenue_l365d"  # fuga: se calcula con price
  )
)

train_reg <- train_data %>% select(-all_of(vars_quitar_reg))
test_reg  <- test_data  %>% select(-all_of(vars_quitar_reg))

# Filas sin precio no aportan a regresión
train_reg <- train_reg %>% filter(!is.na(price))
test_reg  <- test_reg  %>% filter(!is.na(price))

# Convertir fechas a numérico (igual que en la parte de clasificación)
train_reg <- train_reg %>%
  mutate(across(where(~ inherits(.x, "Date")), as.numeric))

test_reg <- test_reg %>%
  mutate(across(where(~ inherits(.x, "Date")), as.numeric))

dim(train_reg)
dim(test_reg)
summary(train_reg$price)
```

```{r}
# Receta para regresión: imputación, dummies, normalización de predictores.
# IMPORTANTE: para neuralnet conviene además escalar la variable respuesta
# (price) al rango [0, 1]; lo hacemos manualmente para poder desescalar
# las predicciones al final y reportar métricas en la escala real.

receta_reg <- recipe(price ~ ., data = train_reg) %>%
  step_unknown(all_nominal_predictors(), new_level = "Desconocido") %>%
  step_other(all_nominal_predictors(), threshold = 0.01, other = "Otro") %>%
  step_novel(all_nominal_predictors(), new_level = "Nuevo") %>%
  step_impute_median(all_numeric_predictors()) %>%
  step_dummy(all_nominal_predictors(), one_hot = TRUE) %>%
  step_zv(all_predictors()) %>%
  step_nzv(all_predictors()) %>%
  step_normalize(all_numeric_predictors())

prep_reg <- prep(receta_reg, training = train_reg, retain = TRUE)

train_reg_proc <- bake(prep_reg, new_data = NULL)
test_reg_proc  <- bake(prep_reg, new_data = test_reg)

# Limpieza de nombres por si neuralnet se queja con caracteres especiales
names(train_reg_proc) <- make.names(names(train_reg_proc), unique = TRUE)
names(test_reg_proc)  <- names(train_reg_proc)

# Escalar la variable respuesta a [0, 1] usando min/max del entrenamiento
price_min <- min(train_reg_proc$price, na.rm = TRUE)
price_max <- max(train_reg_proc$price, na.rm = TRUE)

train_reg_proc <- train_reg_proc %>%
  mutate(price_scaled = (price - price_min) / (price_max - price_min))

test_reg_proc <- test_reg_proc %>%
  mutate(price_scaled = (price - price_min) / (price_max - price_min))

# Variables de entrada (todo menos price y price_scaled)
variables_entrada_reg <- setdiff(
  names(train_reg_proc),
  c("price", "price_scaled")
)

formula_reg <- as.formula(
  paste("price_scaled ~", paste(variables_entrada_reg, collapse = " + "))
)
```

# 10. Genere dos modelos de regresión con redes neuronales con diferentes topologías y funciones de activación para predecir el precio de las casas.

## Modelo de regresión 1: red poco profunda con activación logística

Topología: una sola capa oculta con 5 neuronas. Función de activación
`logistic`. `linear.output = TRUE` porque la salida es continua.

```{r}
set.seed(123)

tiempo_reg_logistica <- system.time({
  modelo_reg_logistica <- neuralnet(
    formula       = formula_reg,
    data          = train_reg_proc,
    hidden        = c(5),
    act.fct       = "logistic",
    linear.output = TRUE,
    stepmax       = 1e6,
    lifesign      = "minimal"
  )
})

tiempo_reg_logistica
```

```{r}
# Predicciones del modelo 1 (en escala [0,1] -> desescalar a precio real)
test_x_reg <- test_reg_proc %>% select(all_of(variables_entrada_reg))

pred_reg_log_scaled <- predict(modelo_reg_logistica, newdata = test_x_reg)
pred_reg_logistica  <- pred_reg_log_scaled * (price_max - price_min) + price_min

# Vector de precios reales en test
y_real_test <- test_reg_proc$price

head(tibble(real = y_real_test, predicho = as.numeric(pred_reg_logistica)))
```

```{r}
# Métricas modelo 1
rmse_log <- sqrt(mean((y_real_test - pred_reg_logistica)^2, na.rm = TRUE))
mae_log  <- mean(abs(y_real_test - pred_reg_logistica), na.rm = TRUE)
r2_log   <- cor(y_real_test, pred_reg_logistica, use = "complete.obs")^2

cat("Modelo 1 (logística, c(5)):\n",
    "  RMSE =", round(rmse_log, 2), "\n",
    "  MAE  =", round(mae_log, 2), "\n",
    "  R^2  =", round(r2_log, 4), "\n")
```

## Modelo de regresión 2: red más profunda con activación tangente hiperbólica

Topología: dos capas ocultas con 8 y 4 neuronas. Función de activación `tanh`.

```{r}
# Definimos manualmente la función tanh porque neuralnet no la trae con
# nombre directo en todas las versiones; así nos aseguramos compatibilidad.
tanh_act <- function(x) tanh(x)

set.seed(123)

tiempo_reg_tanh <- system.time({
  modelo_reg_tanh <- neuralnet(
    formula       = formula_reg,
    data          = train_reg_proc,
    hidden        = c(8, 4),
    act.fct       = tanh_act,
    linear.output = TRUE,
    stepmax       = 1e6,
    lifesign      = "minimal"
  )
})

tiempo_reg_tanh
```

```{r}
# Predicciones del modelo 2
pred_reg_tanh_scaled <- predict(modelo_reg_tanh, newdata = test_x_reg)
pred_reg_tanh        <- pred_reg_tanh_scaled * (price_max - price_min) + price_min

# Métricas modelo 2
rmse_tanh <- sqrt(mean((y_real_test - pred_reg_tanh)^2, na.rm = TRUE))
mae_tanh  <- mean(abs(y_real_test - pred_reg_tanh), na.rm = TRUE)
r2_tanh   <- cor(y_real_test, pred_reg_tanh, use = "complete.obs")^2

cat("Modelo 2 (tanh, c(8,4)):\n",
    "  RMSE =", round(rmse_tanh, 2), "\n",
    "  MAE  =", round(mae_tanh, 2), "\n",
    "  R^2  =", round(r2_tanh, 4), "\n")
```


# 11. Compare los dos modelos de regresión y determine cuál funcionó mejor para predecir el precio de las casas.

```{r}
comparacion_regresion <- tibble(
  Modelo = c(
    "Modelo 1: logística - c(5)",
    "Modelo 2: tanh - c(8, 4)"
  ),
  RMSE  = c(rmse_log, rmse_tanh),
  MAE   = c(mae_log,  mae_tanh),
  R2    = c(r2_log,   r2_tanh),
  Tiempo_segundos = c(
    as.numeric(tiempo_reg_logistica["elapsed"]),
    as.numeric(tiempo_reg_tanh["elapsed"])
  )
)

comparacion_regresion
```

El modelo con menor **RMSE** y **MAE** y mayor **R²** es el que mejor predice
el precio de las casas. Si el Modelo 1 (logística, capa oculta de 5 neuronas)
muestra menor error y mejor R², se selecciona ese; si el Modelo 2 logra mejor
ajuste, se queda con la red más profunda con `tanh`. Tomar en cuenta también
el **tiempo de procesamiento**: la red `tanh` con dos capas ocultas suele
demorar más por tener más pesos que entrenar.

```{r}
# Gráfico comparativo: real vs predicho para los dos modelos
df_pred <- tibble(
  real      = rep(y_real_test, 2),
  predicho  = c(as.numeric(pred_reg_logistica), as.numeric(pred_reg_tanh)),
  modelo    = rep(c("Logística c(5)", "Tanh c(8,4)"), each = length(y_real_test))
)

ggplot(df_pred, aes(x = real, y = predicho)) +
  geom_point(alpha = 0.5) +
  geom_abline(slope = 1, intercept = 0, color = "red", linetype = "dashed") +
  facet_wrap(~ modelo) +
  labs(
    title = "Precio real vs precio predicho",
    x = "Precio real",
    y = "Precio predicho"
  ) +
  theme_minimal()
```


# 12. Analice si no hay sobreajuste en los modelos. Use para esto la curva de aprendizaje.

Para revisar sobreajuste calculamos el RMSE en entrenamiento y prueba para
cada modelo. Si el RMSE de entrenamiento es mucho menor que el de prueba,
hay sobreajuste. Adicionalmente, construimos la **curva de aprendizaje**:
entrenamos cada modelo con porciones crecientes del set de entrenamiento y
graficamos el error en train y en test.

```{r}
# Predicciones en entrenamiento (ambos modelos) - desescalando
train_x_reg <- train_reg_proc %>% select(all_of(variables_entrada_reg))
y_real_train <- train_reg_proc$price

pred_train_log_scaled  <- predict(modelo_reg_logistica, newdata = train_x_reg)
pred_train_log         <- pred_train_log_scaled * (price_max - price_min) + price_min

pred_train_tanh_scaled <- predict(modelo_reg_tanh, newdata = train_x_reg)
pred_train_tanh        <- pred_train_tanh_scaled * (price_max - price_min) + price_min

rmse_train_log  <- sqrt(mean((y_real_train - pred_train_log)^2,  na.rm = TRUE))
rmse_train_tanh <- sqrt(mean((y_real_train - pred_train_tanh)^2, na.rm = TRUE))

sobreajuste_reg <- tibble(
  Modelo            = c("Modelo 1: logística", "Modelo 2: tanh"),
  RMSE_entrenamiento = c(rmse_train_log, rmse_train_tanh),
  RMSE_prueba        = c(rmse_log,       rmse_tanh),
  Diferencia         = RMSE_prueba - RMSE_entrenamiento
)

sobreajuste_reg
```

```{r}
# Curva de aprendizaje: entrenamos con tamaños crecientes y registramos
# RMSE de train y test. Lo hacemos para ambos modelos.

curva_aprendizaje_nn <- function(hidden_config, activacion,
                                 nombre_modelo,
                                 fracciones = c(0.2, 0.4, 0.6, 0.8, 1.0)) {

  resultados <- map_dfr(fracciones, function(frac) {

    set.seed(123)
    n_sub <- floor(nrow(train_reg_proc) * frac)
    idx_sub <- sample(seq_len(nrow(train_reg_proc)), size = n_sub)
    sub_train <- train_reg_proc[idx_sub, ]

    modelo_sub <- tryCatch(
      neuralnet(
        formula       = formula_reg,
        data          = sub_train,
        hidden        = hidden_config,
        act.fct       = activacion,
        linear.output = TRUE,
        stepmax       = 1e6,
        lifesign      = "none"
      ),
      error = function(e) NULL
    )

    if (is.null(modelo_sub)) {
      return(tibble(
        modelo = nombre_modelo,
        fraccion = frac,
        n = n_sub,
        rmse_train = NA_real_,
        rmse_test  = NA_real_
      ))
    }

    sub_x <- sub_train %>% select(all_of(variables_entrada_reg))

    pred_tr <- predict(modelo_sub, newdata = sub_x) *
      (price_max - price_min) + price_min
    pred_te <- predict(modelo_sub, newdata = test_x_reg) *
      (price_max - price_min) + price_min

    tibble(
      modelo     = nombre_modelo,
      fraccion   = frac,
      n          = n_sub,
      rmse_train = sqrt(mean((sub_train$price - pred_tr)^2, na.rm = TRUE)),
      rmse_test  = sqrt(mean((y_real_test - pred_te)^2,    na.rm = TRUE))
    )
  })

  resultados
}

curva_log  <- curva_aprendizaje_nn(c(5),    "logistic", "Logística c(5)")
curva_tanh <- curva_aprendizaje_nn(c(8, 4), tanh_act,   "Tanh c(8,4)")

curva_total <- bind_rows(curva_log, curva_tanh)
curva_total
```

```{r}
# Gráfico de la curva de aprendizaje
curva_total %>%
  pivot_longer(
    cols = c(rmse_train, rmse_test),
    names_to = "conjunto",
    values_to = "rmse"
  ) %>%
  mutate(
    conjunto = recode(conjunto,
                      rmse_train = "Entrenamiento",
                      rmse_test  = "Prueba")
  ) %>%
  ggplot(aes(x = n, y = rmse, color = conjunto)) +
  geom_line(linewidth = 1) +
  geom_point(size = 2) +
  facet_wrap(~ modelo, scales = "free_y") +
  labs(
    title = "Curva de aprendizaje - RNA de regresión",
    x = "Tamaño del conjunto de entrenamiento",
    y = "RMSE"
  ) +
  theme_minimal()
```

**Interpretación de la curva de aprendizaje:**

Ambos modelos presentan un patrón claro de **sobreajuste severo**. En
los dos paneles, la curva de entrenamiento (naranja) se mantiene
prácticamente plana y cercana a cero durante todo el proceso, con RMSE
que ronda los 100-300, mientras que la curva de prueba (azul) permanece
en niveles entre 600 y 2,100, con una brecha que no se cierra al
aumentar el volumen de datos de entrenamiento.

En el panel de la **Logística c(5)**, el RMSE de prueba arranca cerca
de 1,250, baja levemente al incluir más datos hasta ~800, pero repunta
de forma abrupta a ~2,100 al llegar al 80% del conjunto de
entrenamiento y cae a ~500 solo al usar el 100%. Esta volatilidad indica
que el modelo es inestable y muy sensible a qué observaciones entran en
el entrenamiento, señal inequívoca de sobreajuste.

En el panel de la **Tanh c(8,4)**, la curva de prueba parte en ~1,650,
sube a ~2,000 y luego baja a ~650. También es inestable, aunque al
final converge a un RMSE de prueba ligeramente menor (~650 vs ~500 de
logística). La brecha entre train y test es igualmente enorme en ambas.

En conclusión, **ninguno de los dos modelos generaliza bien**. La
diferencia de ~480-485 puntos entre RMSE de entrenamiento y prueba
(visible en la tabla del punto 12) confirma el sobreajuste en ambos
casos. La red logística c(5) resulta marginalmente más estable, lo que
justifica elegirla como base para el tuning del punto 13.


# 13. Para el modelo elegido de regresión tunee los parámetros y discuta si puede mejorar todavía el modelo sin llegar a sobre ajustarlo.

Tomamos el mejor de los dos modelos según la tabla de comparación
(menor RMSE en prueba) y probamos varias topologías y umbrales para ver si
podemos bajar el error sin abrir más la brecha train/test. Para no usar el
test en el tuning, partimos `train_reg_proc` en 80% sub-train y 20%
validación.

```{r}
set.seed(123)

idx_tuning_reg <- createDataPartition(
  train_reg_proc$price,
  p = 0.80,
  list = FALSE
)

train_tuning_reg <- train_reg_proc[idx_tuning_reg, ]
valid_tuning_reg <- train_reg_proc[-idx_tuning_reg, ]

dim(train_tuning_reg)
dim(valid_tuning_reg)
```

```{r}
# Función para evaluar una configuración en train y validación
evaluar_nn_reg <- function(hidden_config, activacion, threshold_val,
                           etiqueta_act) {

  tiempo <- system.time({
    modelo <- tryCatch(
      neuralnet(
        formula       = formula_reg,
        data          = train_tuning_reg,
        hidden        = hidden_config,
        act.fct       = activacion,
        linear.output = TRUE,
        threshold     = threshold_val,
        stepmax       = 1e6,
        lifesign      = "none"
      ),
      error = function(e) NULL
    )
  })

  if (is.null(modelo)) {
    return(tibble(
      hidden     = paste(hidden_config, collapse = "-"),
      activacion = etiqueta_act,
      threshold  = threshold_val,
      rmse_train = NA_real_,
      rmse_valid = NA_real_,
      diferencia = NA_real_,
      tiempo_seg = as.numeric(tiempo["elapsed"])
    ))
  }

  tr_x <- train_tuning_reg %>% select(all_of(variables_entrada_reg))
  vl_x <- valid_tuning_reg %>% select(all_of(variables_entrada_reg))

  pred_tr <- predict(modelo, newdata = tr_x) *
    (price_max - price_min) + price_min
  pred_vl <- predict(modelo, newdata = vl_x) *
    (price_max - price_min) + price_min

  rmse_tr <- sqrt(mean((train_tuning_reg$price - pred_tr)^2, na.rm = TRUE))
  rmse_vl <- sqrt(mean((valid_tuning_reg$price - pred_vl)^2, na.rm = TRUE))

  tibble(
    hidden     = paste(hidden_config, collapse = "-"),
    activacion = etiqueta_act,
    threshold  = threshold_val,
    rmse_train = rmse_tr,
    rmse_valid = rmse_vl,
    diferencia = rmse_vl - rmse_tr,
    tiempo_seg = as.numeric(tiempo["elapsed"])
  )
}
```

```{r}
# Grid de búsqueda: variamos topología y threshold.
# Mantenemos logistic porque suele ser el más estable; si en el punto 11
# ganó tanh, basta cambiar 'activacion' por tanh_act y 'etiqueta_act' por "tanh".

grid_reg <- tibble(
  hidden_config = list(c(3), c(5), c(7), c(4, 2), c(6, 3)),
  activacion    = list("logistic", "logistic", "logistic", "logistic", "logistic"),
  threshold_val = c(0.01, 0.01, 0.01, 0.05, 0.05),
  etiqueta_act  = c("logistic", "logistic", "logistic", "logistic", "logistic")
)

set.seed(123)
resultados_tuning_reg <- pmap_dfr(grid_reg, evaluar_nn_reg)

resultados_tuning_reg %>%
  arrange(rmse_valid, diferencia)
```

```{r}
# Selección del mejor modelo tuneado: menor rmse_valid, desempate por diferencia
mejor_tuneado_reg <- resultados_tuning_reg %>%
  filter(!is.na(rmse_valid)) %>%
  arrange(rmse_valid, diferencia, tiempo_seg) %>%
  slice(1)

mejor_tuneado_reg
```

```{r}
# Reentrenamos el modelo tuneado con TODO el conjunto de entrenamiento
# y lo evaluamos en el conjunto de prueba real
hidden_final_reg     <- as.numeric(
  str_split(mejor_tuneado_reg$hidden, "-", simplify = TRUE)
)
threshold_final_reg  <- mejor_tuneado_reg$threshold

set.seed(123)
tiempo_tuneado_reg <- system.time({
  modelo_reg_tuneado <- neuralnet(
    formula       = formula_reg,
    data          = train_reg_proc,
    hidden        = hidden_final_reg,
    act.fct       = "logistic",
    linear.output = TRUE,
    threshold     = threshold_final_reg,
    stepmax       = 1e6,
    lifesign      = "minimal"
  )
})

tiempo_tuneado_reg
```

```{r}
# Métricas del modelo tuneado en train y test
pred_tun_train_scaled <- predict(modelo_reg_tuneado, newdata = train_x_reg)
pred_tun_train        <- pred_tun_train_scaled * (price_max - price_min) + price_min

pred_tun_test_scaled  <- predict(modelo_reg_tuneado, newdata = test_x_reg)
pred_tun_test         <- pred_tun_test_scaled * (price_max - price_min) + price_min

rmse_train_tun <- sqrt(mean((y_real_train - pred_tun_train)^2, na.rm = TRUE))
rmse_test_tun  <- sqrt(mean((y_real_test  - pred_tun_test)^2,  na.rm = TRUE))
mae_test_tun   <- mean(abs(y_real_test - pred_tun_test), na.rm = TRUE)
r2_test_tun    <- cor(y_real_test, pred_tun_test, use = "complete.obs")^2

cat("Modelo de regresión tuneado:\n",
    "  hidden =", paste(hidden_final_reg, collapse = "-"), "\n",
    "  threshold =", threshold_final_reg, "\n",
    "  RMSE train =", round(rmse_train_tun, 2), "\n",
    "  RMSE test  =", round(rmse_test_tun, 2), "\n",
    "  MAE  test  =", round(mae_test_tun, 2), "\n",
    "  R^2  test  =", round(r2_test_tun, 4), "\n")
```

```{r}
# Comparación final: original vs tuneado
comparacion_tuning_reg <- tibble(
  Modelo = c(
    "Mejor RNA original (punto 11)",
    "RNA tuneada (punto 13)"
  ),
  RMSE_entrenamiento = c(
    min(rmse_train_log, rmse_train_tanh),
    rmse_train_tun
  ),
  RMSE_prueba = c(
    min(rmse_log, rmse_tanh),
    rmse_test_tun
  ),
  Diferencia = RMSE_prueba - RMSE_entrenamiento
)

comparacion_tuning_reg
```

Tras la búsqueda de hiperparámetros, la configuración seleccionada fue
**hidden = c(6, 3), logistic, threshold = 0.05**, que en validación
interna obtuvo un RMSE de 690.44 con un RMSE de entrenamiento de 130.84.

Al reentrenar este modelo con todo el conjunto de entrenamiento y
evaluarlo sobre el conjunto de prueba real, se obtuvieron los siguientes
resultados:

  - RMSE entrenamiento: 133.75
  - RMSE prueba:        613.43
  - MAE  prueba:        351.51
  - R²   prueba:          0.056

Comparado con el mejor modelo original del punto 11 (RMSE prueba =
630.54, diferencia train/test = 484.93), el modelo tuneado logra una
mejora modesta: el RMSE de prueba baja ~17 puntos y la diferencia
train/test se reduce de 484.93 a 479.68.

Esto significa que el tuning **mejoró ligeramente** el desempeño sobre
datos nuevos sin incrementar el sobreajuste (la brecha incluso se redujo
un poco). Sin embargo, la mejora es marginal y el sobreajuste sigue
siendo importante: el modelo todavía aprende el entrenamiento
(RMSE ~134) mucho mejor de lo que predice datos nuevos (RMSE ~613).

El R² de apenas 0.056 es la métrica más reveladora: el modelo solo
explica el 5.6% de la varianza en los precios del conjunto de prueba,
lo cual es muy bajo. Esto sugiere que el problema no está en los
hiperparámetros de la red, sino en que los predictores disponibles (tras
limpiar variables de fuga) tienen baja capacidad explicativa del precio,
o que el tamaño del dataset (1,000 filas) es insuficiente para entrenar
una red neuronal con muchas variables dummy. En este contexto, agregar
más capas o neuronas solo profundizaría el sobreajuste sin mejorar la
generalización.

En conclusión, el tuning permitió una mejora marginal del modelo, pero
la red neuronal de regresión en general no logra predecir el precio con
precisión razonable para este conjunto de datos. Esto hace que modelos
más simples como la Regresión Lineal o Random Forest sean candidatos
más fuertes para esta tarea, como se discutirá en la comparación del
punto 14.