---
title: "Lab9"
output: html_document
date: "2026-05-08"
---

```{r setup, include=FALSE}
knitr::opts_chunk$set(
  echo = TRUE,
  warning = FALSE,
  message = FALSE
)
```

# Link de GitHub:
https://github.com/SaintPage/Lab09_DM.git



```{r}
library(tidyverse)
library(tidymodels)
library(janitor)
library(lubridate)
library(stringr)
library(broom)
library(neuralnet)
library(recipes)
```

```{r}
tmp_env <- new.env()
load("listings.RData", envir = tmp_env)

objetos <- mget(ls(tmp_env), envir = tmp_env)

listings <- objetos %>%
  keep(~ is.data.frame(.x)) %>%
  .[[1]]

listings <- listings %>%
  slice_head(n = 1000)

dim(listings)
glimpse(listings)
```

```{r}
parse_money_clean <- function(x) {
  if (is.numeric(x)) return(x)
  x %>%
    as.character() %>%
    str_replace_all("\\$", "") %>%
    str_replace_all(",", "") %>%
    str_trim() %>%
    na_if("") %>%
    as.numeric()
}

parse_percent_clean <- function(x) {
  if (is.numeric(x)) return(x)
  x %>%
    as.character() %>%
    str_replace_all("%", "") %>%
    str_trim() %>%
    na_if("") %>%
    as.numeric()
}

listings <- listings %>%
  clean_names()

if ("price" %in% names(listings)) {
  listings <- listings %>%
    mutate(price = parse_money_clean(price))
}


if ("host_response_rate" %in% names(listings)) {
  listings <- listings %>%
    mutate(host_response_rate = parse_percent_clean(host_response_rate))
}

if ("host_acceptance_rate" %in% names(listings)) {
  listings <- listings %>%
    mutate(host_acceptance_rate = parse_percent_clean(host_acceptance_rate))
}

cols_fecha <- c("host_since", "first_review", "last_review", "last_scraped")
cols_fecha <- cols_fecha[cols_fecha %in% names(listings)]

if (length(cols_fecha) > 0) {
  listings <- listings %>%
    mutate(across(all_of(cols_fecha), ~ suppressWarnings(ymd(.x))))
}

listings <- listings %>%
  select(where(~ !is.list(.x))) %>%
  mutate(across(where(is.character), as.factor))

summary(listings$price)
```


# 2. Seleccione como variable respuesta la que creó con las categorías del precio de la casa.


```{r}
listings <- listings %>%
clean_names()

if ("price" %in% names(listings)) {
listings <- listings %>%
mutate(price = parse_money_clean(price)) %>%
mutate(
categoria_precio = case_when(
is.na(price)               ~ NA_character_,
price <= 119               ~ "Barata",
price > 119 & price <= 323 ~ "Media",
price > 323                ~ "Cara"
)
) %>%
mutate(
categoria_precio = factor(
categoria_precio,
levels = c("Barata", "Media", "Cara")
)
) %>%
filter(!is.na(categoria_precio))
}

```


# 1. Use los mismos conjuntos de entrenamiento y prueba de las hojas de trabajo pasadas para probar el algoritmo.

```{r}
set.seed(123)

split_master <- initial_split(
  listings,
  prop = 0.80,
  strata = categoria_precio
)

train_data <- training(split_master)
test_data  <- testing(split_master)

dim(train_data)
dim(test_data)
```

```{r}
factor_cols <- names(train_data)[sapply(train_data, is.factor)]

for (col in factor_cols) {
  if (col %in% names(test_data)) {
    test_data[[col]] <- factor(test_data[[col]], levels = levels(train_data[[col]]))
  }
}
```


```{r}
vars_quitar <- intersect(
  names(train_data),
  c(
    "id", "listing_url", "scrape_id", "source", "name", "description",
    "neighborhood_overview", "picture_url", "host_id", "host_url",
    "host_name", "host_location", "host_about",
    "host_thumbnail_url", "host_picture_url",
    "license", "amenities"
  )
)

train_model <- train_data %>% select(-all_of(vars_quitar))
test_model  <- test_data  %>% select(-all_of(vars_quitar))
```


```{r}
vars_fuga <- intersect(
  names(train_model),
  c(
    "price",
    "estimated_revenue_l365d"
  )
)

train_model <- train_model %>% select(-all_of(vars_fuga))
test_model  <- test_model  %>% select(-all_of(vars_fuga))
```



# 3. Genere dos modelos de redes neuronales que sean capaz de clasificar usando la variable respuesta que categoriza las casas en baratas, medias y caras. Estos modelos deben tener diferentes topologías y funciones de activación.
```{r}
if (!"respuesta" %in% names(train_model) && "categoria_precio" %in% names(train_model)) {
  train_model <- train_model %>%
    rename(respuesta = categoria_precio)

  test_model <- test_model %>%
    rename(respuesta = categoria_precio)
}

train_model$respuesta <- factor(train_model$respuesta,
                                levels = c("Barata", "Media", "Cara"))

test_model$respuesta <- factor(test_model$respuesta,
                               levels = c("Barata", "Media", "Cara"))

table(train_model$respuesta)
table(test_model$respuesta)
```

```{r}
# Convertir fechas a número, porque neuralnet solo trabaja con variables numéricas

train_model <- train_model %>%
  mutate(across(where(~ inherits(.x, "Date")), as.numeric))

test_model <- test_model %>%
  mutate(across(where(~ inherits(.x, "Date")), as.numeric))
```

```{r}
receta_nn <- recipe(respuesta ~ ., data = train_model) %>%
  step_unknown(all_nominal_predictors(), new_level = "Desconocido") %>%
  step_other(all_nominal_predictors(), threshold = 0.01, other = "Otro") %>%
  step_novel(all_nominal_predictors(), new_level = "Nuevo") %>%
  step_impute_median(all_numeric_predictors()) %>%
  step_dummy(all_nominal_predictors(), one_hot = TRUE) %>%
  step_zv(all_predictors()) %>%
  step_nzv(all_predictors()) %>%
  step_normalize(all_numeric_predictors())

prep_nn <- prep(receta_nn, training = train_model, retain = TRUE)

train_proc <- bake(prep_nn, new_data = NULL)
test_proc  <- bake(prep_nn, new_data = test_model)

dim(train_proc)
dim(test_proc)
```

```{r}
names(train_proc) <- make.names(names(train_proc), unique = TRUE)
names(test_proc)  <- names(train_proc)

glimpse(train_proc)
```

```{r}
clases <- levels(train_proc$respuesta)

y_train <- model.matrix(~ respuesta - 1, data = train_proc)
colnames(y_train) <- paste0("clase_", make.names(clases))

train_nn <- bind_cols(
  as_tibble(y_train),
  train_proc %>% select(-respuesta)
)

test_x <- test_proc %>%
  select(-respuesta)

test_y <- test_proc$respuesta

head(train_nn[, 1:3])
```

```{r}
variables_salida <- colnames(y_train)
variables_entrada <- setdiff(names(train_nn), variables_salida)

formula_nn <- as.formula(
  paste(
    paste(variables_salida, collapse = " + "),
    "~",
    paste(variables_entrada, collapse = " + ")
  )
)

formula_nn
```
# 4. Use los modelos para predecir el valor de la variable respuesta.

## Modelo 1: red neuronal pequeña con activación logística
```{r}
set.seed(123)

modelo_nn_logistica <- neuralnet(
  formula = formula_nn,
  data = train_nn,
  hidden = c(5),
  act.fct = "logistic",
  linear.output = FALSE,
  stepmax = 1e6,
  lifesign = "minimal"
)

modelo_nn_logistica
```

```{r}
pred_logistica <- predict(
  modelo_nn_logistica,
  newdata = test_x
)

pred_logistica <- as.data.frame(pred_logistica)
colnames(pred_logistica) <- clases

head(pred_logistica)
```

```{r}
clase_pred_logistica <- apply(
  pred_logistica,
  1,
  function(x) clases[which.max(x)]
)

clase_pred_logistica <- factor(
  clase_pred_logistica,
  levels = clases
)

test_resultados <- test_model %>%
  mutate(pred_nn_logistica = clase_pred_logistica)

head(test_resultados %>% select(respuesta, pred_nn_logistica))
```

```{r}
# Matriz de confusión modelo 1
library(tidyverse)
library(caret)
cfm_logistica <- confusionMatrix(
  data = clase_pred_logistica,
  reference = test_y
)

cfm_logistica
```

## Modelo 2: red neuronal más profunda con activación tangente hiperbólica
```{r}
set.seed(123)

modelo_nn_tanh <- neuralnet(
  formula = formula_nn,
  data = train_nn,
  hidden = c(8, 4),
  act.fct = "tanh",
  linear.output = FALSE,
  stepmax = 1e6,
  lifesign = "minimal"
)

modelo_nn_tanh
```

```{r}
# Predicción modelo 2

pred_tanh <- predict(
  modelo_nn_tanh,
  newdata = test_x
)

pred_tanh <- as.data.frame(pred_tanh)
colnames(pred_tanh) <- clases

head(pred_tanh)
```

```{r}

clase_pred_tanh <- apply(
  pred_tanh,
  1,
  function(x) clases[which.max(x)]
)

clase_pred_tanh <- factor(
  clase_pred_tanh,
  levels = clases
)

test_resultados <- test_resultados %>%
  mutate(pred_nn_tanh = clase_pred_tanh)

head(test_resultados %>% select(respuesta, pred_nn_logistica, pred_nn_tanh))
```


```{r}
# Matriz de confusión modelo 2

cfm_tanh <- confusionMatrix(
  data = clase_pred_tanh,
  reference = test_y
)

cfm_tanh
```
# 5. Haga las matrices de confusión respectivas.

```{r}
# Matriz de confusión modelo 1
library(tidyverse)
library(caret)
cfm_logistica <- confusionMatrix(
  data = clase_pred_logistica,
  reference = test_y
)

cfm_logistica
```

```{r}
# Matriz de confusión modelo 2

cfm_tanh <- confusionMatrix(
  data = clase_pred_tanh,
  reference = test_y
)

cfm_tanh
```

# 6. Compare los resultados obtenidos con los diferentes modelos de clasificación usando redes neuronales en cuanto a efectividad, tiempo de procesamiento y equivocaciones (donde el algoritmo se equivocó más, donde se equivocó menos y la importancia que tienen los errores).

```{r}
# Tiempo del modelo 1: red logística
tiempo_logistica <- system.time({
  modelo_nn_logistica <- neuralnet(
    formula = formula_nn,
    data = train_nn,
    hidden = c(5),
    act.fct = "logistic",
    linear.output = FALSE,
    stepmax = 1e6,
    lifesign = "minimal"
  )
})

tiempo_logistica
```


```{r}
# Tiempo del modelo 2: red tanh
tiempo_tanh <- system.time({
  modelo_nn_tanh <- neuralnet(
    formula = formula_nn,
    data = train_nn,
    hidden = c(8, 4),
    act.fct = "tanh",
    linear.output = FALSE,
    stepmax = 1e6,
    lifesign = "minimal"
  )
})

tiempo_tanh
```

Al comparar los dos modelos de redes neuronales, el Modelo 1 tuvo mejor desempeño general. Su accuracy fue de 0.7079, mientras que el Modelo 2 obtuvo 0.6733. Además, el Modelo 1 tuvo un Kappa de 0.5384, superior al 0.4869 del Modelo 2, lo que indica una mejor capacidad de clasificación.

El Modelo 1 acertó 143 de 202 casos y cometió 59 errores, mientras que el Modelo 2 acertó 136 casos y cometió 66 errores. Por lo tanto, el Modelo 1 fue más efectivo.

En ambos modelos, la mayor confusión ocurrió con la categoría Media, ya que varias casas medias fueron clasificadas como baratas o caras. Esto muestra que la clase intermedia es la más difícil de separar.

Los errores más graves serían clasificar una casa Barata como Cara o una Cara como Barata, porque son categorías muy diferentes. Ambos modelos cometieron 3 errores extremos, por lo que en ese aspecto tuvieron un comportamiento similar.


