---
title: "Lab9"
output: html_document
date: "2026-05-08"
---

```{r setup, include=FALSE}
knitr::opts_chunk$set(
  echo = TRUE,
  warning = FALSE,
  message = FALSE
)
```

# Link de GitHub:
https://github.com/SaintPage/Lab09_DM.git



```{r}
library(tidyverse)
library(tidymodels)
library(janitor)
library(lubridate)
library(stringr)
library(broom)
library(neuralnet)
library(recipes)
```

```{r}
tmp_env <- new.env()
load("listings.RData", envir = tmp_env)

objetos <- mget(ls(tmp_env), envir = tmp_env)

listings <- objetos %>%
  keep(~ is.data.frame(.x)) %>%
  .[[1]]

listings <- listings %>%
  slice_head(n = 1000)

dim(listings)
glimpse(listings)
```

```{r}
parse_money_clean <- function(x) {
  if (is.numeric(x)) return(x)
  x %>%
    as.character() %>%
    str_replace_all("\\$", "") %>%
    str_replace_all(",", "") %>%
    str_trim() %>%
    na_if("") %>%
    as.numeric()
}

parse_percent_clean <- function(x) {
  if (is.numeric(x)) return(x)
  x %>%
    as.character() %>%
    str_replace_all("%", "") %>%
    str_trim() %>%
    na_if("") %>%
    as.numeric()
}

listings <- listings %>%
  clean_names()

if ("price" %in% names(listings)) {
  listings <- listings %>%
    mutate(price = parse_money_clean(price))
}


if ("host_response_rate" %in% names(listings)) {
  listings <- listings %>%
    mutate(host_response_rate = parse_percent_clean(host_response_rate))
}

if ("host_acceptance_rate" %in% names(listings)) {
  listings <- listings %>%
    mutate(host_acceptance_rate = parse_percent_clean(host_acceptance_rate))
}

cols_fecha <- c("host_since", "first_review", "last_review", "last_scraped")
cols_fecha <- cols_fecha[cols_fecha %in% names(listings)]

if (length(cols_fecha) > 0) {
  listings <- listings %>%
    mutate(across(all_of(cols_fecha), ~ suppressWarnings(ymd(.x))))
}

listings <- listings %>%
  select(where(~ !is.list(.x))) %>%
  mutate(across(where(is.character), as.factor))

summary(listings$price)
```


# 2. Seleccione como variable respuesta la que creó con las categorías del precio de la casa.


```{r}
listings <- listings %>%
clean_names()

if ("price" %in% names(listings)) {
listings <- listings %>%
mutate(price = parse_money_clean(price)) %>%
mutate(
categoria_precio = case_when(
is.na(price)               ~ NA_character_,
price <= 119               ~ "Barata",
price > 119 & price <= 323 ~ "Media",
price > 323                ~ "Cara"
)
) %>%
mutate(
categoria_precio = factor(
categoria_precio,
levels = c("Barata", "Media", "Cara")
)
) %>%
filter(!is.na(categoria_precio))
}

```


# 1. Use los mismos conjuntos de entrenamiento y prueba de las hojas de trabajo pasadas para probar el algoritmo.

```{r}
set.seed(123)

split_master <- initial_split(
  listings,
  prop = 0.80,
  strata = categoria_precio
)

train_data <- training(split_master)
test_data  <- testing(split_master)

dim(train_data)
dim(test_data)
```

```{r}
factor_cols <- names(train_data)[sapply(train_data, is.factor)]

for (col in factor_cols) {
  if (col %in% names(test_data)) {
    test_data[[col]] <- factor(test_data[[col]], levels = levels(train_data[[col]]))
  }
}
```


```{r}
vars_quitar <- intersect(
  names(train_data),
  c(
    "id", "listing_url", "scrape_id", "source", "name", "description",
    "neighborhood_overview", "picture_url", "host_id", "host_url",
    "host_name", "host_location", "host_about",
    "host_thumbnail_url", "host_picture_url",
    "license", "amenities"
  )
)

train_model <- train_data %>% select(-all_of(vars_quitar))
test_model  <- test_data  %>% select(-all_of(vars_quitar))
```


```{r}
vars_fuga <- intersect(
  names(train_model),
  c(
    "price",
    "estimated_revenue_l365d"
  )
)

train_model <- train_model %>% select(-all_of(vars_fuga))
test_model  <- test_model  %>% select(-all_of(vars_fuga))
```



# 3. Genere dos modelos de redes neuronales que sean capaz de clasificar usando la variable respuesta que categoriza las casas en baratas, medias y caras. Estos modelos deben tener diferentes topologías y funciones de activación.
```{r}
if (!"respuesta" %in% names(train_model) && "categoria_precio" %in% names(train_model)) {
  train_model <- train_model %>%
    rename(respuesta = categoria_precio)

  test_model <- test_model %>%
    rename(respuesta = categoria_precio)
}

train_model$respuesta <- factor(train_model$respuesta,
                                levels = c("Barata", "Media", "Cara"))

test_model$respuesta <- factor(test_model$respuesta,
                               levels = c("Barata", "Media", "Cara"))

table(train_model$respuesta)
table(test_model$respuesta)
```

```{r}
# Convertir fechas a número, porque neuralnet solo trabaja con variables numéricas

train_model <- train_model %>%
  mutate(across(where(~ inherits(.x, "Date")), as.numeric))

test_model <- test_model %>%
  mutate(across(where(~ inherits(.x, "Date")), as.numeric))
```

```{r}
receta_nn <- recipe(respuesta ~ ., data = train_model) %>%
  step_unknown(all_nominal_predictors(), new_level = "Desconocido") %>%
  step_other(all_nominal_predictors(), threshold = 0.01, other = "Otro") %>%
  step_novel(all_nominal_predictors(), new_level = "Nuevo") %>%
  step_impute_median(all_numeric_predictors()) %>%
  step_dummy(all_nominal_predictors(), one_hot = TRUE) %>%
  step_zv(all_predictors()) %>%
  step_nzv(all_predictors()) %>%
  step_normalize(all_numeric_predictors())

prep_nn <- prep(receta_nn, training = train_model, retain = TRUE)

train_proc <- bake(prep_nn, new_data = NULL)
test_proc  <- bake(prep_nn, new_data = test_model)

dim(train_proc)
dim(test_proc)
```

```{r}
names(train_proc) <- make.names(names(train_proc), unique = TRUE)
names(test_proc)  <- names(train_proc)

glimpse(train_proc)
```

```{r}
clases <- levels(train_proc$respuesta)

y_train <- model.matrix(~ respuesta - 1, data = train_proc)
colnames(y_train) <- paste0("clase_", make.names(clases))

train_nn <- bind_cols(
  as_tibble(y_train),
  train_proc %>% select(-respuesta)
)

test_x <- test_proc %>%
  select(-respuesta)

test_y <- test_proc$respuesta

head(train_nn[, 1:3])
```

```{r}
variables_salida <- colnames(y_train)
variables_entrada <- setdiff(names(train_nn), variables_salida)

formula_nn <- as.formula(
  paste(
    paste(variables_salida, collapse = " + "),
    "~",
    paste(variables_entrada, collapse = " + ")
  )
)

formula_nn
```
# 4. Use los modelos para predecir el valor de la variable respuesta.

## Modelo 1: red neuronal pequeña con activación logística
```{r}
set.seed(123)

modelo_nn_logistica <- neuralnet(
  formula = formula_nn,
  data = train_nn,
  hidden = c(5),
  act.fct = "logistic",
  linear.output = FALSE,
  stepmax = 1e6,
  lifesign = "minimal"
)

modelo_nn_logistica
```

```{r}
pred_logistica <- predict(
  modelo_nn_logistica,
  newdata = test_x
)

pred_logistica <- as.data.frame(pred_logistica)
colnames(pred_logistica) <- clases

head(pred_logistica)
```

```{r}
clase_pred_logistica <- apply(
  pred_logistica,
  1,
  function(x) clases[which.max(x)]
)

clase_pred_logistica <- factor(
  clase_pred_logistica,
  levels = clases
)

test_resultados <- test_model %>%
  mutate(pred_nn_logistica = clase_pred_logistica)

head(test_resultados %>% select(respuesta, pred_nn_logistica))
```

```{r}
# Matriz de confusión modelo 1
library(tidyverse)
library(caret)
cfm_logistica <- confusionMatrix(
  data = clase_pred_logistica,
  reference = test_y
)

cfm_logistica
```

## Modelo 2: red neuronal más profunda con activación tangente hiperbólica
```{r}
set.seed(123)

modelo_nn_tanh <- neuralnet(
  formula = formula_nn,
  data = train_nn,
  hidden = c(8, 4),
  act.fct = "tanh",
  linear.output = FALSE,
  stepmax = 1e6,
  lifesign = "minimal"
)

modelo_nn_tanh
```

```{r}
# Predicción modelo 2

pred_tanh <- predict(
  modelo_nn_tanh,
  newdata = test_x
)

pred_tanh <- as.data.frame(pred_tanh)
colnames(pred_tanh) <- clases

head(pred_tanh)
```

```{r}

clase_pred_tanh <- apply(
  pred_tanh,
  1,
  function(x) clases[which.max(x)]
)

clase_pred_tanh <- factor(
  clase_pred_tanh,
  levels = clases
)

test_resultados <- test_resultados %>%
  mutate(pred_nn_tanh = clase_pred_tanh)

head(test_resultados %>% select(respuesta, pred_nn_logistica, pred_nn_tanh))
```


```{r}
# Matriz de confusión modelo 2

cfm_tanh <- confusionMatrix(
  data = clase_pred_tanh,
  reference = test_y
)

cfm_tanh
```
# 5. Haga las matrices de confusión respectivas.

```{r}
# Matriz de confusión modelo 1
library(tidyverse)
library(caret)
cfm_logistica <- confusionMatrix(
  data = clase_pred_logistica,
  reference = test_y
)

cfm_logistica
```

```{r}
# Matriz de confusión modelo 2

cfm_tanh <- confusionMatrix(
  data = clase_pred_tanh,
  reference = test_y
)

cfm_tanh
```

# 6. Compare los resultados obtenidos con los diferentes modelos de clasificación usando redes neuronales en cuanto a efectividad, tiempo de procesamiento y equivocaciones (donde el algoritmo se equivocó más, donde se equivocó menos y la importancia que tienen los errores).

```{r}
# Tiempo del modelo 1: red logística
tiempo_logistica <- system.time({
  modelo_nn_logistica <- neuralnet(
    formula = formula_nn,
    data = train_nn,
    hidden = c(5),
    act.fct = "logistic",
    linear.output = FALSE,
    stepmax = 1e6,
    lifesign = "minimal"
  )
})

tiempo_logistica
```


```{r}
# Tiempo del modelo 2: red tanh
tiempo_tanh <- system.time({
  modelo_nn_tanh <- neuralnet(
    formula = formula_nn,
    data = train_nn,
    hidden = c(8, 4),
    act.fct = "tanh",
    linear.output = FALSE,
    stepmax = 1e6,
    lifesign = "minimal"
  )
})

tiempo_tanh
```

Al comparar los dos modelos de redes neuronales, el Modelo 1 tuvo mejor desempeño general. Su accuracy fue de 0.7079, mientras que el Modelo 2 obtuvo 0.6733. Además, el Modelo 1 tuvo un Kappa de 0.5384, superior al 0.4869 del Modelo 2, lo que indica una mejor capacidad de clasificación.

El Modelo 1 acertó 143 de 202 casos y cometió 59 errores, mientras que el Modelo 2 acertó 136 casos y cometió 66 errores. Por lo tanto, el Modelo 1 fue más efectivo.

En ambos modelos, la mayor confusión ocurrió con la categoría Media, ya que varias casas medias fueron clasificadas como baratas o caras. Esto muestra que la clase intermedia es la más difícil de separar.

Los errores más graves serían clasificar una casa Barata como Cara o una Cara como Barata, porque son categorías muy diferentes. Ambos modelos cometieron 3 errores extremos, por lo que en ese aspecto tuvieron un comportamiento similar.


# 7. Analice si no hay sobreajuste en los modelos. 
```{r}
train_x <- train_nn %>%
  select(all_of(variables_entrada))

train_y <- train_proc$respuesta
```


```{r}
# Predicción en entrenamiento - Modelo 1
pred_train_logistica <- predict(
  modelo_nn_logistica,
  newdata = train_x
)

pred_train_logistica <- as.data.frame(pred_train_logistica)
colnames(pred_train_logistica) <- clases

clase_train_logistica <- apply(
  pred_train_logistica,
  1,
  function(x) clases[which.max(x)]
)

clase_train_logistica <- factor(
  clase_train_logistica,
  levels = clases
)

cfm_train_logistica <- confusionMatrix(
  clase_train_logistica,
  train_y
)

cfm_train_logistica
```

```{r}
# Predicción en entrenamiento - Modelo 2
pred_train_tanh <- predict(
  modelo_nn_tanh,
  newdata = train_x
)

pred_train_tanh <- as.data.frame(pred_train_tanh)
colnames(pred_train_tanh) <- clases

clase_train_tanh <- apply(
  pred_train_tanh,
  1,
  function(x) clases[which.max(x)]
)

clase_train_tanh <- factor(
  clase_train_tanh,
  levels = clases
)

cfm_train_tanh <- confusionMatrix(
  clase_train_tanh,
  train_y
)

cfm_train_tanh
```

```{r}
# Comparación entrenamiento vs prueba

sobreajuste <- tibble(
  Modelo = c(
    "Modelo 1: logística",
    "Modelo 2: tanh"
  ),
  Accuracy_entrenamiento = c(
    as.numeric(cfm_train_logistica$overall["Accuracy"]),
    as.numeric(cfm_train_tanh$overall["Accuracy"])
  ),
  Accuracy_prueba = c(
    as.numeric(cfm_logistica$overall["Accuracy"]),
    as.numeric(cfm_tanh$overall["Accuracy"])
  ),
  Diferencia = Accuracy_entrenamiento - Accuracy_prueba,
  Kappa_entrenamiento = c(
    as.numeric(cfm_train_logistica$overall["Kappa"]),
    as.numeric(cfm_train_tanh$overall["Kappa"])
  ),
  Kappa_prueba = c(
    as.numeric(cfm_logistica$overall["Kappa"]),
    as.numeric(cfm_tanh$overall["Kappa"])
  )
)

sobreajuste
```

Modelo 1, el accuracy de entrenamiento fue 0.9436 y el accuracy de prueba fue 0.7079, con una diferencia de 0.2357. Esto indica que el modelo aprende muy bien los datos de entrenamiento, pero pierde rendimiento al aplicarse sobre datos nuevos, por lo que presenta indicios de sobreajuste.

En el Modelo 2, el sobreajuste es aún más evidente, ya que obtuvo un accuracy de entrenamiento de 0.9774 y un accuracy de prueba de 0.6733, con una diferencia de 0.3042. Además, su Kappa baja de 0.9644 en entrenamiento a 0.4869 en prueba, lo que muestra una pérdida importante de capacidad de generalización.

Entonces, ambos modelos presentan sobreajuste, pero el problema es mayor en el Modelo 2. Aunque este modelo tuvo mejor desempeño en entrenamiento, fue peor en prueba, lo que sugiere que aprendió demasiado los patrones específicos del conjunto de entrenamiento y no generalizó tan bien como el Modelo 1. Por eso, el Modelo 1 es preferible, ya que aunque también tiene sobreajuste, su rendimiento en prueba fue mejor.


# 8. Para el modelo elegido de clasificación tunee los parámetros y discuta si puede mejorar todavía el modelo sin llegar a sobre ajustarlo.
```{r}

library(tidyverse)
library(caret)
library(neuralnet)
```

```{r}

set.seed(123)

idx_tuning <- createDataPartition(
  train_proc$respuesta,
  p = 0.80,
  list = FALSE
)

train_tuning_proc <- train_proc[idx_tuning, ]
valid_tuning_proc <- train_proc[-idx_tuning, ]

dim(train_tuning_proc)
dim(valid_tuning_proc)
```
```{r}
# Preparar datos para neuralnet en la partición de tuning

clases <- levels(train_proc$respuesta)

y_train_tuning <- model.matrix(~ respuesta - 1, data = train_tuning_proc)
colnames(y_train_tuning) <- paste0("clase_", make.names(clases))

train_tuning_nn <- bind_cols(
  as_tibble(y_train_tuning),
  train_tuning_proc %>% select(-respuesta)
)

valid_x <- valid_tuning_proc %>% select(-respuesta)
valid_y <- valid_tuning_proc$respuesta

variables_salida_tuning <- colnames(y_train_tuning)
variables_entrada_tuning <- setdiff(names(train_tuning_nn), variables_salida_tuning)

formula_tuning <- as.formula(
  paste(
    paste(variables_salida_tuning, collapse = " + "),
    "~",
    paste(variables_entrada_tuning, collapse = " + ")
  )
)
```

```{r}
# Preparar datos para neuralnet en la partición de tuning

clases <- levels(train_proc$respuesta)

y_train_tuning <- model.matrix(~ respuesta - 1, data = train_tuning_proc)
colnames(y_train_tuning) <- paste0("clase_", make.names(clases))

train_tuning_nn <- bind_cols(
  as_tibble(y_train_tuning),
  train_tuning_proc %>% select(-respuesta)
)

valid_x <- valid_tuning_proc %>% select(-respuesta)
valid_y <- valid_tuning_proc$respuesta

variables_salida_tuning <- colnames(y_train_tuning)
variables_entrada_tuning <- setdiff(names(train_tuning_nn), variables_salida_tuning)

formula_tuning <- as.formula(
  paste(
    paste(variables_salida_tuning, collapse = " + "),
    "~",
    paste(variables_entrada_tuning, collapse = " + ")
  )
)
```

```{r}
# Preparar datos para neuralnet en la partición de tuning

clases <- levels(train_proc$respuesta)

y_train_tuning <- model.matrix(~ respuesta - 1, data = train_tuning_proc)
colnames(y_train_tuning) <- paste0("clase_", make.names(clases))

train_tuning_nn <- bind_cols(
  as_tibble(y_train_tuning),
  train_tuning_proc %>% select(-respuesta)
)

valid_x <- valid_tuning_proc %>% select(-respuesta)
valid_y <- valid_tuning_proc$respuesta

variables_salida_tuning <- colnames(y_train_tuning)
variables_entrada_tuning <- setdiff(names(train_tuning_nn), variables_salida_tuning)

formula_tuning <- as.formula(
  paste(
    paste(variables_salida_tuning, collapse = " + "),
    "~",
    paste(variables_entrada_tuning, collapse = " + ")
  )
)
```

```{r}
# Función para entrenar y evaluar cada combinación de parámetros

evaluar_nn <- function(hidden_config, activacion, threshold_val) {
  
  tiempo <- system.time({
    modelo <- tryCatch(
      neuralnet(
        formula = formula_tuning,
        data = train_tuning_nn,
        hidden = hidden_config,
        act.fct = activacion,
        linear.output = FALSE,
        threshold = threshold_val,
        stepmax = 1e6,
        lifesign = "none"
      ),
      error = function(e) NULL
    )
  })
  
  if (is.null(modelo)) {
    return(tibble(
      hidden = paste(hidden_config, collapse = "-"),
      activacion = activacion,
      threshold = threshold_val,
      accuracy_train = NA_real_,
      accuracy_validacion = NA_real_,
      diferencia = NA_real_,
      tiempo_segundos = as.numeric(tiempo["elapsed"])
    ))
  }
  
  train_x_tuning <- train_tuning_nn %>%
    select(all_of(variables_entrada_tuning))
  
  pred_train <- as.data.frame(predict(modelo, newdata = train_x_tuning))
  colnames(pred_train) <- clases
  
  clase_train <- apply(
    pred_train,
    1,
    function(x) clases[which.max(x)]
  )
  
  clase_train <- factor(clase_train, levels = clases)
  
  cfm_train <- confusionMatrix(
    clase_train,
    train_tuning_proc$respuesta
  )
  
  pred_valid <- as.data.frame(predict(modelo, newdata = valid_x))
  colnames(pred_valid) <- clases
  
  clase_valid <- apply(
    pred_valid,
    1,
    function(x) clases[which.max(x)]
  )
  
  clase_valid <- factor(clase_valid, levels = clases)
  
  cfm_valid <- confusionMatrix(
    clase_valid,
    valid_y
  )
  
  tibble(
    hidden = paste(hidden_config, collapse = "-"),
    activacion = activacion,
    threshold = threshold_val,
    accuracy_train = as.numeric(cfm_train$overall["Accuracy"]),
    accuracy_validacion = as.numeric(cfm_valid$overall["Accuracy"]),
    diferencia = accuracy_train - accuracy_validacion,
    tiempo_segundos = as.numeric(tiempo["elapsed"])
  )
}
```

```{r}
# Grilla de parámetros a probar

grid_tuning <- tibble(
  hidden_config = list(
    c(3),
    c(5),
    c(7),
    c(4, 2),
    c(5, 3)
  ),
  activacion = c(
    "logistic",
    "logistic",
    "logistic",
    "logistic",
    "logistic"
  ),
  threshold_val = c(
    0.01,
    0.01,
    0.01,
    0.01,
    0.01
  )
)

grid_tuning
```


```{r}
set.seed(123)

resultados_tuning <- pmap_dfr(
  grid_tuning,
  evaluar_nn
)

resultados_tuning %>%
  arrange(desc(accuracy_validacion), diferencia)
```


```{r}
mejor_tuneado <- resultados_tuning %>%
  filter(!is.na(accuracy_validacion)) %>%
  arrange(desc(accuracy_validacion), diferencia, tiempo_segundos) %>%
  slice(1)

mejor_tuneado
```


```{r}
hidden_final <- as.numeric(str_split(mejor_tuneado$hidden, "-", simplify = TRUE))
activacion_final <- mejor_tuneado$activacion
threshold_final <- mejor_tuneado$threshold

tiempo_tuneado_final <- system.time({
  modelo_nn_tuneado <- neuralnet(
    formula = formula_nn,
    data = train_nn,
    hidden = hidden_final,
    act.fct = activacion_final,
    linear.output = FALSE,
    threshold = threshold_final,
    stepmax = 1e6,
    lifesign = "minimal"
  )
})

tiempo_tuneado_final
```


```{r}
pred_tuneado <- as.data.frame(
  predict(modelo_nn_tuneado, newdata = test_x)
)

colnames(pred_tuneado) <- clases

clase_pred_tuneado <- apply(
  pred_tuneado,
  1,
  function(x) clases[which.max(x)]
)

clase_pred_tuneado <- factor(
  clase_pred_tuneado,
  levels = clases
)

cfm_tuneado <- confusionMatrix(
  clase_pred_tuneado,
  test_y
)

cfm_tuneado
```
```{r}
# Evaluación del modelo tuneado en entrenamiento para revisar sobreajuste

pred_train_tuneado <- as.data.frame(
  predict(modelo_nn_tuneado, newdata = train_x)
)

colnames(pred_train_tuneado) <- clases

clase_train_tuneado <- apply(
  pred_train_tuneado,
  1,
  function(x) clases[which.max(x)]
)

clase_train_tuneado <- factor(
  clase_train_tuneado,
  levels = clases
)

cfm_train_tuneado <- confusionMatrix(
  clase_train_tuneado,
  train_y
)

cfm_train_tuneado
```


```{r}
comparacion_tuning_final <- tibble(
  Modelo = c(
    "Modelo 1 original",
    "Modelo 1 tuneado"
  ),
  Accuracy_entrenamiento = c(
    as.numeric(cfm_train_logistica$overall["Accuracy"]),
    as.numeric(cfm_train_tuneado$overall["Accuracy"])
  ),
  Accuracy_prueba = c(
    as.numeric(cfm_logistica$overall["Accuracy"]),
    as.numeric(cfm_tuneado$overall["Accuracy"])
  ),
  Diferencia = Accuracy_entrenamiento - Accuracy_prueba,
  Kappa_entrenamiento = c(
    as.numeric(cfm_train_logistica$overall["Kappa"]),
    as.numeric(cfm_train_tuneado$overall["Kappa"])
  ),
  Kappa_prueba = c(
    as.numeric(cfm_logistica$overall["Kappa"]),
    as.numeric(cfm_tuneado$overall["Kappa"])
  )
)

comparacion_tuning_final
```

Después de realizar el ajuste de parámetros, se comparó el Modelo 1 original con el Modelo 1 tuneado. El modelo original obtuvo un accuracy de entrenamiento de 0.9436 y un accuracy de prueba de 0.7079, mientras que el modelo tuneado obtuvo un accuracy de entrenamiento de 0.9323 y un accuracy de prueba de 0.6980.

Aunque el modelo tuneado redujo ligeramente la diferencia entre entrenamiento y prueba, pasando de 0.2357 a 0.2343, no logró mejorar el desempeño en prueba. Además, el Kappa de prueba bajó de 0.5384 a 0.5200, lo que indica una pequeña pérdida en la capacidad de clasificación.

Por lo tanto, el tuning ayudó a disminuir muy levemente el sobreajuste, pero no mejoró la efectividad del modelo sobre datos nuevos. En conclusión, conviene mantener el Modelo 1 original, ya que presenta mejor accuracy y mejor Kappa en el conjunto de prueba, aunque ambos modelos todavía muestran indicios de sobreajuste.

# 9. Seleccione ahora el precio del listing como variable respuesta.

A partir de aquí cambiamos la variable respuesta. Ya no clasificamos en
Barata / Media / Cara, sino que queremos predecir el valor numérico de `price`.
Para mantener la comparación válida con las entregas anteriores se usan los
**mismos** `train_data` y `test_data` definidos al inicio (split con
`set.seed(123)` y `prop = 0.80`).

```{r}
# Construimos los conjuntos para regresión a partir de los splits originales.
# Quitamos las mismas columnas de identificadores/texto que ya habíamos
# descartado, pero conservamos `price` (ahora es la variable respuesta) y
# eliminamos `categoria_precio` para evitar fuga, además de
# `estimated_revenue_l365d` que también se elimina por fuga directa con price.

vars_quitar_reg <- intersect(
  names(train_data),
  c(
    "id", "listing_url", "scrape_id", "source", "name", "description",
    "neighborhood_overview", "picture_url", "host_id", "host_url",
    "host_name", "host_location", "host_about",
    "host_thumbnail_url", "host_picture_url",
    "license", "amenities",
    "categoria_precio",        # fuga: se construyó a partir de price
    "estimated_revenue_l365d"  # fuga: se calcula con price
  )
)

train_reg <- train_data %>% select(-all_of(vars_quitar_reg))
test_reg  <- test_data  %>% select(-all_of(vars_quitar_reg))

# Filas sin precio no aportan a regresión
train_reg <- train_reg %>% filter(!is.na(price))
test_reg  <- test_reg  %>% filter(!is.na(price))

# Convertir fechas a numérico (igual que en la parte de clasificación)
train_reg <- train_reg %>%
  mutate(across(where(~ inherits(.x, "Date")), as.numeric))

test_reg <- test_reg %>%
  mutate(across(where(~ inherits(.x, "Date")), as.numeric))

dim(train_reg)
dim(test_reg)
summary(train_reg$price)
```

```{r}
# Receta para regresión: imputación, dummies, normalización de predictores.
# IMPORTANTE: para neuralnet conviene además escalar la variable respuesta
# (price) al rango [0, 1]; lo hacemos manualmente para poder desescalar
# las predicciones al final y reportar métricas en la escala real.

receta_reg <- recipe(price ~ ., data = train_reg) %>%
  step_unknown(all_nominal_predictors(), new_level = "Desconocido") %>%
  step_other(all_nominal_predictors(), threshold = 0.01, other = "Otro") %>%
  step_novel(all_nominal_predictors(), new_level = "Nuevo") %>%
  step_impute_median(all_numeric_predictors()) %>%
  step_dummy(all_nominal_predictors(), one_hot = TRUE) %>%
  step_zv(all_predictors()) %>%
  step_nzv(all_predictors()) %>%
  step_normalize(all_numeric_predictors())

prep_reg <- prep(receta_reg, training = train_reg, retain = TRUE)

train_reg_proc <- bake(prep_reg, new_data = NULL)
test_reg_proc  <- bake(prep_reg, new_data = test_reg)

# Limpieza de nombres por si neuralnet se queja con caracteres especiales
names(train_reg_proc) <- make.names(names(train_reg_proc), unique = TRUE)
names(test_reg_proc)  <- names(train_reg_proc)

# Escalar la variable respuesta a [0, 1] usando min/max del entrenamiento
price_min <- min(train_reg_proc$price, na.rm = TRUE)
price_max <- max(train_reg_proc$price, na.rm = TRUE)

train_reg_proc <- train_reg_proc %>%
  mutate(price_scaled = (price - price_min) / (price_max - price_min))

test_reg_proc <- test_reg_proc %>%
  mutate(price_scaled = (price - price_min) / (price_max - price_min))

# Variables de entrada (todo menos price y price_scaled)
variables_entrada_reg <- setdiff(
  names(train_reg_proc),
  c("price", "price_scaled")
)

formula_reg <- as.formula(
  paste("price_scaled ~", paste(variables_entrada_reg, collapse = " + "))
)
```

